ACORDAO-COMPLETO-2498069

ACÓRDÃO 1989/2021 ATA 33/2021 - PLENÁRIO

VISTOS, relatados e discutidos estes autos de Representação, com pedido de medida cautelar, formulada por Weider Segurança Privada Eireli, em razão de possíveis irregularidades no Pregão Eletrônico 9/2020, promovido pela 14ª Superintendência de Polícia Rodoviária Federal/PB, que objetivou  a contratação de vigilância armada em turno de revezamento 12 x 36 das 6h às 18h, de segunda a domingo, para Sede da Superintendência em João Pessoa-PB;
ACORDAM os Ministros do Tribunal de Contas da União, reunidos em Sessão Plenária, diante das razões expostas pelo Relator, em: 
9.1. conhecer da Representação, satisfeitos os requisitos de admissibilidade constantes no art. 113, § 1º, da Lei 8.666/1993, c/c o art. 237, inciso VII e parágrafo único, do Regimento Interno/TCU, e no art. 103, § 1º, da Resolução - TCU 259/2014; 
9.2. no mérito, considerar a Representação improcedente;
9.3. indeferir o pedido de medida cautelar;
9.4. comunicar a prolação deste Acórdão à Superintendência Regional da Polícia Rodoviária Federal na Paraíba e à representante, informando-lhes que o Relatório e o Voto que o fundamentam podem ser consultados por meio do endereço www.tcu.gov.br/acordaos; e
9.5. arquivar os presentes autos, nos termos art. 250, I, c/c art. 169, III, do Regimento Interno deste Tribunal.

Representação sobre possíveis irregularidades em pregão realizado para contratação de vigilância armada.

14ª Superint. de Polícia Rodoviária Federal/PB - MJ.

3. Representante: Weider Segurança Privada Eireli (CNPJ 08.705.015/0001-67)

13.1. Ministros presentes: Ana Arraes (Presidente), Walton Alencar Rodrigues, Augusto Nardes, Aroldo Cedraz, Raimundo Carreiro (Relator), Bruno Dantas, Vital do Rêgo e Jorge Oliveira.
13.2. Ministro-Substituto convocado: Marcos Bemquerer Costa.
13.3. Ministros-Substitutos presentes: André Luís de Carvalho e Weder de Oliveira.

RAIMUNDO CARREIRO

Trata-se de representação, com pedido de medida cautelar, formulada por Weider Segurança Privada Eireli, em razão de possíveis irregularidades no Pregão Eletrônico 9/2020, promovido pela 14ª Superintendência de Polícia Rodoviária Federal/PB, que objetivou  a contratação de vigilância armada em turno de revezamento 12 x 36 das 6h às 18h, de segunda a domingo, para Sede da Superintendência em João Pessoa-PB.
2.	O certame foi homologado em 12/1/2021, havendo sido celebrado o Contrato 1/2021, com vigência de 12/1/2021 a 12/1/2022, firmado com a empresa ARESPB Segurança Privada Eirelo. Valor homologado: R$ 1.347.500,16. 
3.	Após exame técnico dos autos, a Secretaria de Controle Externo de Aquisições Logísticas (Selog) propôs conhecer da representação, indeferir o pedido de medida cautelar e, no mérito, considerá-la improcedente, verbis (peças 24 e 25) :
"Instrução Inicial de Representação com Pedido de Cautelar
	A. Identificação do Processo

	TC Processo 025.815/2021-0
	Conhecer. Indeferir cautelar. Improcedente. Arquivamento.

	Unidade Jurisdicionada
	Uasg

	Superintendência Regional da Polícia Rodoviária Federal na Paraíba.
	200122

	Representante
	CNPJ
	Procuração

	Weider Segurança Privada Eireli.
	08.705.015/0001-67
	Peça 4.

	Objeto da Contratação

	Vigilância Armada em turno de revezamento 12 x 36 das 6h às 18h, de segunda a domingo, para Sede da Superintendência em João Pessoa-PB (peça 5, p. 1) .

	Procedimento Auxiliar de Contratação  
	Modalidade  
	Número do Certame

	Não se aplica
	Pregão Eletrônico
	9/2020

	Modo de Disputa
	Critério de Julgamento

	Aberto
	Menor preço por grupo

	Vigência
	Valor Homologado

	O prazo de vigência da contratação é de 12 (doze) meses, prorrogável conforme previsão no instrumento contratual (item 15.4 - 5, p. 21) .
	R$ 1.347.500,16 (peça 10) .

	Legislação que Rege o Contrato

	Lei 10.520/2002 (Lei do Pregão) e subsidiariamente a Lei 8.666/1993

	Fase do Certame

	O procedimento licitatório Pregão Eletrônico 9/2020, realizado em 10/12/2020 (peça 5, p. 4) , foi homologado em 12/1/2021 (peça 10) gerando o Contrato 1/2021, Vigência: 12/01/2021 a 12/01/2022, firmado com a empresa ARESPB Segurança Privada Eireli, publicado no Diário Oficial da União de 15/1/2021 (peça 11) .

	B. Alegações do Representante 

	O representante alega, em suma, que: 
teria havido apresentação de atestado de capacidade técnica falso pela empresa ARESPB (peça 2, p. 1-2) ;
após a sessão de lances, teria se sagrado vencedora por ter apresentado o menor lance. Entretanto, teria sido desclassificada por erro meramente material, sendo convocada a segunda colocada na sessão de lances, a empresa ARESPB (peça 2, p. 2) ;
o atestado de capacidade técnica da Indústria de Produtos Metalúrgicos do Nordeste Ltda. apresentado pela empresa ARESPB, seria falso (peça 2, p. 3) ;
questionada sobre o atestado pela PRF-PB, a empresa Indústria de Produtos Metalúrgicos do Nordeste Ltda. não teria comprovado que a ARESPB teria prestado o serviço em questão, no período de agosto 2015 a agosto de 2017, restringindo sua resposta a alegar que a pedido do Grupo Alerta foi assinado o atestado de capacidade técnica e o contrato (peça 2, p. 3) ;
as empresas ARESPB Segurança Privada Eireli e Alerta seriam empresas distintas, posto que os CNPJs, nomes e razões sociais seriam distintos (peça 2, p. 3) ;
o pregoeiro e o Superintendente da PRF-PB teriam sido omissos em não exigir a comprovação da veracidade do atestado de capacidade técnica fornecido pela Indústria de Produtos Metalúrgicos do Nordeste Ltda. (peça 2, p. 3) ;
entende que em caso de haver dúvida sobre atestado de capacidade técnica, seria dever do agente público buscar a verdade material, efetuando diligência (Acórdão 1924/2011-TCU-Plenário, relatoria do Ministro Raimundo Carreiro - peça 2, p. 4) , com vista a exigir a apresentação da nota fiscal como forma de atestar a veracidade do atestado de capacidade técnica (peça 2, p. 5) ;
a empresa ARESPB não teria condições de apresentar as notas fiscais referente ao Contrato de Prestação de Serviços 1/2015, teoricamente firmado entre a empresa ARESPB e a Indústria de Produtos Metalúrgicos do Nordeste Ltda., porque estas de fato nunca teriam existido (peça 2, p. 6) ;
a Declaração da Secretaria de Finanças da Prefeitura Municipal de Campina Grande comprovaria que não houve emissão de notas fiscais pela empresa ARESPB, no período de agosto/2015 a agosto/2018 (peça 2, p. 6) ;
no tocante à sua desclassificação, teria ocorrido por erro meramente material, tendo em vista que cotou em suas planilhas de custos percentuais de PIS e Cofins no total de 0,06%, onde deveria ter cotado 3,65%, e cita o contido no item 8.14 do edital do PE 9/2020, que informa que "erros no preenchimento da planilha não constituem motivo para a desclassificação da proposta. A planilha poderá ser ajustada pelo licitante, no prazo indicado pelo Pregoeiro, desde que não haja majoração do preço" (peça 2, p. 9) ;
a Polícia Rodoviária Federal em outro Pregão Eletrônico teria retornado à fase de aceitação de proposta e convocado a empresa para ajustar sua planilha (PE 3/2021 - peça 2, p. 10) ;
pede a suspensão liminar do certame e a anulação do contrato (peça 2, p. 15) e o retorno de fase para o ajuste dos percentuais de PIS e Cofins da planilha (peça 2, p. 16) .

	C. Exame de Admissibilidade

	Legitimidade do Autor

	O representante possui legitimidade para representar ao Tribunal?
 (Fundamento em lei específica: art. 113, § 1º, da Lei 8.666/1993; Fundamento no Regimento Interno/TCU: art. 237, inciso VII e parágrafo único) 
	Sim

	Redação em Linguagem Compreensível

	A representação está redigida em linguagem clara e objetiva, contém nome legível, qualificação e endereço do representante?
 (Fundamento: art. 235 do Regimento Interno/TCU) 
	Sim

	Indício Concernente à Irregularidade ou Ilegalidade

	A representação encontra-se acompanhada do indício concernente à irregularidade ou ilegalidade apontada pelo autor?
 (Fundamento: art. 235 do Regimento Interno/TCU) 
	Sim

	Competência do TCU

	A representação trata de matéria de competência do TCU?
 (Fundamento: art. 235 do Regimento Interno/TCU) 
	Sim

	Interesse Público

	Os argumentos do autor indicam a possibilidade de existência de interesse público, caso restem comprovadas as supostas irregularidades apontadas na peça inicial.
 (Fundamento: art. 103, § 1º, da Resolução - TCU 259/2014) 
	Sim

	Análise quanto ao interesse público: Confirmadas as alegações do representante, restará configurada fraude à licitação/ao contrato.	

	Conclusão quanto ao Exame de Admissibilidade

	Presentes todos os requisitos de admissibilidade constantes no art. 113, § 1º, da Lei 8.666/1993, c/c o art. 237, inciso VII e parágrafo único, do Regimento Interno/TCU, e no art. 103, § 1º, da Resolução - TCU 259/2014, a representação deve ser conhecida.

	D. Medida Cautelar - Avaliação dos Pressupostos

	Perigo da Demora

	Há decisão judicial ou administrativa, sem especificação de prazo, para suspender o andamento do processo licitatório ou a contratação?
	Não há informação

	No caso de contratações não decorrentes de Registro de Preços:
	O contrato decorrente do certame já foi assinado?
	Sim

	Análise:

	Está afastado o pressuposto do perigo da demora uma vez que o Contrato 1/2021, referente ao Pregão Eletrônico 9/2020, firmado com a empresa ARESPB Segurança Privada Eireli, foi assinado em 12/01/2021, com vigência até 12/01/2022, conforme publicado no Diário Oficial da União de 15/1/2021 (peça 11) . 

	Perigo da Demora Reverso

	O serviço/bem é essencial ao funcionamento das atividades da Unidade Jurisdicionada?
	Sim

	A Unidade Jurisdicionada está coberta contratualmente pelo serviço com razoável vigência (há a possibilidade de voltar a fase ou refazer o certame, a depender da consequência da concessão de cautelar no caso concreto) ou admite prorrogação excepcional?
	Não há informação

	Caso haja a possibilidade de manutenção do contrato com a atual prestadora dos serviços, as condições dessa contratação seriam melhores (menor preço e atendimento satisfatório) que o que se está em vias de contratar?
	Não há informação

	Análise:

	Está configurado o pressuposto do perigo da demora reverso, uma vez que a suspensão do contrato firmado em decorrência do Pregão Eletrônico 9/2020 pode comprometer o funcionamento das atividades da UJ. 

	Plausibilidade Jurídica

	A Unidade Jurisdicionada está sujeita aos normativos supostamente infringidos?
	Sim

	Há plausibilidade nas alegações do representante ou nas verificações realizadas pela Unidade Técnica?
	Sim

	Há indício de sobrepreço ou superfaturamento?
	Não há informação

	Há grave risco de lesão ao erário, inexecução ou execução insatisfatória do objeto?
	Não há informação

	Análise quanto à plausibilidade jurídica e quanto à necessidade de adoção de medida cautelar:

	A representante entende que a desclassificação de sua proposta se deu em função de mero erro material e que seria possível o ajuste conforme previsto no item 8.14 do edital (peça 2, p. 9) . Na recusa da proposta da representante, o pregoeiro citou como motivo o fato da mesma ter apresentado "alíquota para os tributos PIS e COFINS no percentual de 0,6%, argumentando que utiliza de alíquota efetiva, calculadas nos últimos 12 (doze) meses, na forma das leis 10.637/02 (PIS) e 10.833/03 (COFINS) , sendo demonstrado que lhe é vedado" (peça 13, p. 3-5) . 
O modelo de planilha de custos e formação de preços anexa ao edital, com ajustes após publicação da Lei 13.467/2017, apresenta como indicativos o percentual de 0,65% para o PIS e 3,00% para o Cofins (peça 5, p. 66) , seguindo orientação da Instrução Normativa 1.911, de 11/10/2019, que "Regulamenta a apuração, a cobrança, a fiscalização, a arrecadação e a administração da Contribuição para o PIS/Pasep, da Cofins, da Contribuição para o PIS/Pasep-Importação e da Cofins-Importação". 
 Após a decisão que declarou a representante vencedora do certame (peça 12) , a empresa ARESPB impetrou recurso alegando que a representante teria violado o art. 10 da Lei 10.833/03 (legislação da COFINS) e o art. 8º, I, da Lei 10.637/02 (legislação do PIS/PASEP) , além de violação aos princípios da isonomia e julgamento objetivo das propostas (peça 19, p. 1) . Um dos pontos alegados pela ARESPB em seu recurso tratou do aproveitamento indevido de créditos tributários pela representante. 
Sendo uma empresa de segurança privada, a representante não teria apresentado qualquer documento que demonstrasse a existência de eventuais créditos para abatimento do PIS/COFINS, razão pela qual a recorrente entendeu que a representante estaria se utilizando de artifício ilegal para reduzir seu preço e conseguir vantagem indevida sobre os demais licitantes, violando o princípio da isonomia e julgamento objetivo das propostas (peça 19, p. 1) . 
Segundo fez constar em seu recurso a empresa ARESPB, a base legal para qualquer empresa invocar possível aproveitamento de crédito está prevista na Lei 10.637/02 (PIS) , dentre os artigos 1º ao 6º, sobretudo no art. 3º (peça 19, p. 1-2) . Ocorre que embora seja permitido que algumas empresas utilizem o aproveitamento de crédito para abater no pagamento dos tributos "PIS/COFINS", este benefício tributário seria vedado às empresas que prestam serviços de vigilância, segurança privada e transporte de valores, reguladas com base na Lei 7.102/1983 - "Dispõe sobre segurança para estabelecimentos financeiros, estabelece normas para constituição e funcionamento das empresas particulares que exploram serviços de vigilância e de transporte de valores e dá outras providências, e àquelas empresas que sejam pessoas jurídicas tributadas pelo imposto de renda com base no lucro presumido ou arbitrado, nos termos do parágrafo II do art. 8º da Lei 10.637/02:
Art. 8o Permanecem sujeitas às normas da legislação da contribuição para o PIS/Pasep, vigentes anteriormente a esta Lei, não se lhes aplicando as disposições dos arts. 1o a 6o:
I - as pessoas jurídicas referidas nos §§ 6o, 8o e 9o do art. 3o da Lei no 9.718, de 27 de novembro de 1998  (parágrafos introduzidos pela Medida Provisória no 2.158-35, de 24 de agosto de 2001) , e Lei no 7.102, de 20 de junho de 1983;
II - as pessoas jurídicas tributadas pelo imposto de renda com base no lucro presumido ou arbitrado;
A Solução de Consulta 345 de 26/6/2017 da Cosit (Coordenação-geral de Tributação da Receita Federal) tratou da questão da seguinte forma (peça 23) :
ASSUNTO: CONTRIBUIÇÃO PARA O FINANCIAMENTO DA SEGURIDADE SOCIAL - COFINS 
PRESTAÇÃO DE SERVIÇOS DE VIGILÂNCIA PATRIMONIAL E TRANSPORTE DE VALORES. 
A pessoa jurídica prestadora de serviços de vigilância patrimonial e de transporte de valores de que trata o art. 10 da Lei nº 7.102, de 1983, está sujeita ao regime cumulativo para apuração e recolhimento da Cofins. 
Dispositivos Legais: Lei nº 10.833, de 2003, art. 10, inciso I; Lei nº 10.637, de 2002, art. 8º, inciso I; e Lei nº 7.102, de 1983. 
ASSUNTO: CONTRIBUIÇÃO PARA O PIS/PASEP 
PRESTAÇÃO DE SERVIÇOS DE VIGILÂNCIA PATRIMONIAL E TRANSPORTE DE VALORES. 
A pessoa jurídica prestadora de serviços de vigilância patrimonial e de transporte de valores de que trata o art. 10 da Lei nº 7.102, de 1983, está sujeita ao regime cumulativo para apuração e recolhimento da Contribuição para o PIS/Pasep. 
Dispositivos Legais: Lei nº 10.833, de 2003, art. 10, inciso I, e art. 15, inciso V; Lei nº 10.637, de 2002, art. 8º, inciso I; Lei nº 7.102, de 1983.
Conclui a Cosit na Solução de Consulta 345/2017, afirmando que (peça 23) :
a pessoa jurídica que realizar ao menos uma das atividades referidas na Lei nº 7.102, de 1983, com alterações, estará excluída do regime não cumulativo e terá todas as suas receitas sujeitas a cumulatividade da Cofins e da Contribuição para o PIS/Pasep, submetendo-se às alíquotas de 3% (três por cento) e 0,65% (sessenta e cinco centésimos por cento) , respectivamente; 
considera-se serviço de segurança, conforme o art. 10, II, da Lei nº 7.102, de 1983, com alterações, o monitoramento à distância de veículos de carga.
Diante do exposto, conforme disposto no art. 10, da Lei 10.833/03 (legislação da COFINS) e o art. 8º, I, da Lei 10.637/02 (legislação do PIS/PASEP) e esclarecido na Solução de Consulta 345/2017 da Cosit/RFB,  a representante não poderia se beneficiar de créditos tributários, uma vez que as empresas de vigilância patrimonial e segurança privada, ainda que tenham aderido ao regime de tributação federal do lucro real, permanecem tributadas pelo regime de apuração cumulativa, porquanto os impostos e contribuições pagos na operação anterior não são abatidos na operação seguinte.
A mesma argumentação apresentada pela ARESPB (peça 19) , pela impossibilidade de benefício de créditos tributários para redução das alíquotas de PIS/Cofins por parte da representante está presente no recurso da empresa 5S Segurança de Valores Eireli (peça 20) . 
A representante discorda de sua inabilitação no certame e cita como fundamento a jurisprudência do TCU, que entende que "Não restando configurada a lesão à obtenção da melhor proposta, não se configura a nulidade do ato. Erro no preenchimento da planilha de formação de preço do licitante não constitui motivo suficiente para a desclassificação da proposta, quando a planilha puder ser ajustada sem a necessidade de majoração do preço ofertado" (Acórdão 1811/2014-TCU-Plenário, relatoria do Ministro Augusto Sherman e Decisão 570/1992-TCU-Plenário (peça 21, p. 2) .
Por outro lado, entende a ARESPB em seu recurso que "não há que se falar em sequer ajuste de planilha, uma vez que a ilegalidade apontada é causa de desclassificação imediata da licitante devido à violação ao princípio da legalidade e isonomia" (peça 19, p. 1) .
No tocante à cotação de percentuais indevidos de PIS e Cofins, a representante em suas contrarrazões não reconhece expressamente o erro, limitando-se a dizer que a responsabilidade pela correta cotação dos tributos seria da empresa licitante e que "caso V.sa. entender que devemos fazer ajustes em nossa planilha, informamos que nossa proposta não será majorada e manteremos o valor de nosso último lance ofertado, pois temos condições suficientes", para depois apresentar justificativas para os percentuais adotados em sua planilha. 
Apesar do inconformismo da Recorrente, razão nenhuma lhe assiste, senão vejamos: 
A alegação da empresa 5S SEGURANÇA DE VALORES EIRELI carece de lastro jurídico e nada mais é que mero inconformismo com o resultado do certame, e seu recurso tem apenas um objetivo, qual seja, retardar o andamento desta licitação e a adjudicação e homologação deste certame para nossa empresa. 
Ademais as alegações infundadas da Recorrente caem por terra abaixo com o previsto nos itens 6.4, 6.5 e 6.6 do edital abaixo transcritos que deixam claro que a responsabilidade dos tributos é exclusivamente da empresa.
 (...) 
Assim, se caso V.sa. entender que devemos fazer ajustes em nossa planilha, informamos que nossa proposta não será majorada e manteremos o valor de nosso último lance ofertado, pois temos condições suficientes.
 (...) 
No tocante a alegação da recorrente de que apresentamos planilha de custos com alíquotas incompatíveis, informamos que o objeto deste pregão eletrônico é MÃO DE OBRA conforme se depreende do item 1.1 do edital abaixo transcrito: 
1.1. O objeto da presente licitação é a escolha da proposta mais vantajosa para a contratação de serviços comuns de vigilância patrimonial, mediante emprego de MÃO DE OBRA armada. 
Vejamos o que diz o Portal de Compras do Governo Federal: 
A Secretaria de Gestão orienta que os órgãos e entidades integrantes do Sistema de Serviços Gerais (Sisg) sobre o aproveitamento de créditos tributários nas contratações de prestação de serviços continuados, com dedicação exclusiva de MÃO DE OBRA, celebradas com empresas optantes pelo regime de lucro real (com direito à incidência não cumulativa de contribuições ao PIS e COFINS) . Na elaboração dos termos de referência e editais, os órgãos e entidades deverão exigir que os licitantes, quando tributados pelo regime de incidência não-cumulativa de PIS e COFINS, cotem na planilha de custos e formação de preços (que detalham os componentes dos seus custos) AS ALÍQUOTAS MÉDIAS EFETIVAMENTE RECOLHIDAS DESSAS CONTRIBUIÇÕES. 
Ou seja, a licitação é de serviços comuns com emprego de Mão de Obra, enquadrando-se nas condições determinas no Portal de Compras do Governo Federal acima citado.
Acerca do tema, o Tribunal de Contas da União (TCU) manifestou-se em 2009, por meio do Acórdão 2647/2009-TCU-Plenário, no qual determinou à Câmara dos Deputados e ao Superior Tribunal de Justiça que: 9.2.4. nos futuros processos licitatórios para execução indireta e contínua de serviço: [...] 9.2.4.2. exijam que as propostas apresentadas observem, desde o início, o regime de tributação da proponente e a incidência das alíquotas de ISS, PIS e COFINS sobre o faturamento da contratada, nos termos das Leis n.º 10.637/2002 e 10.833/2003. 
É importante dizer que pelo regime de incidência não-cumulativa de PIS e COFINS, podem realizar o abatimento de créditos apurados com base em custos, despesas e encargos, tais como insumos, aluguéis de máquinas e equipamentos, vale transporte, dentre outros, fazendo com que os valores dos tributos efetivamente recolhidos sejam inferiores às alíquotas de 1,65% (PIS) e 7,60% (COFINS) . 
Desta forma, agiu corretamente V.Sa. ao nos declarar vencedores neste certame, privilegiando um dos principais princípios que rege as licitações públicas, qual seja, os princípios da vinculação ao edital.
Diante do exposto, de fato existia erro na proposta apresentada que poderia ter sido objeto de ajustes, na forma prevista no edital e na jurisprudência do TCU. Porém, além  da falta de clareza nas contrarrazões apresentadas pelo representante no certame, quando não reconhece o erro mas propõe alterar a planilha, se necessário, mesmo procurando justificar os percentuais adotados, que poderia justificar decisão pela desclassificação da proposta, a empresa também deixou de atender à exigência contida no item 9.10.5.3 do edital, conforme demonstrado a seguir, fato que já seria suficiente para justificar sua inabilitação no certame. 
Outro ponto alegado pelo pregoeiro para a inabilitação da proposta da representante se refere ao descumprimento do contido no subitem 9.10.5.3 do edital (peça 22, p. 4-5 e peça 5, p. 17) : comprovação, por meio de declaração, da relação de compromissos assumidos, conforme modelo constante do Anexo VIII - Modelo de Declaração de Contratos (peça 5, p. 96) , de que 1/12 (um doze avos) do valor total dos contratos firmados com a Administração Pública e/ou com a iniciava privada, vigentes na data da sessão pública de abertura deste certame, não é superior ao patrimônio líquido do licitante, com base na IN SEGES/MP 5/2017 e no Relatório apresentado pelo Grupo de Estudos de Contratação e Gestão de Contratos de Terceirização de Serviços Continuados na Administração Pública Federal, conforme Acórdão 1214/2013-TCU-Plenário, relatoria do Ministro Aroldo Cedraz. 
Conforme fez constar a ARESPB em seu recurso (peça 19, p. 6) :
A WEIDER omitiu vários contratos da declaração de compromissos assumidos, dentre eles:
1 - CONTRATO Nº 1/2020 - UASG 158473, FIRMADO COM O IFPB DE PICUÍ, conforme extrato abaixo:
EXTRATO DE CONTRATO Nº 1/2020 - UASG 158473
Nº Processo: 23167000020202035.
PREGÃO SISPP Nº 1/2020. Contratante: INSTITUTO FEDERAL DE EDUCACAO, -CIENCIA E TECNOLOGIA DA PARAÍBACAMPUS PICUÍ. CNPJ Contratado: 08705015000167. Contratado: WEIDER SEGURANCA PRIVADA EIRELI - Objeto: Contratação de Serviço de Vigilância armada diurno e noturno em escala de 12x36 para atender a demanda do IFPB-Campus Picuí. Fundamento Legal: Lei de licitação 8.666/93 e lei de pregão 10.520/02. Vigência: 01/07/2020 a 01/07/2021. Valor Total: R$312.503,52. Fonte: 8100000000 - 2020NE800074. Data de Assinatura: 25/06/2020. (SICON - 06/07/2020) 158473-26417-2020NE000014
2 - CONTRATO Nº 0147/2018, FIRMADO COM A CAGEPA, conforme extrato abaixo (http://www.cge.pb.gov.br/gea/Uploads/AditivoCt/AditivoCt034154.pdf) :
ALTERAR VALOR E VIGÊNCIA
ACORDAM E AJUSTAM OS CONTRATANTES, POR CONVENIÊNCIA TÉCNICA/ADMINISTRATIVA, EM PRORROGAR O PRAZO DE VIGÊNCIA DO CONTRATO, POR MAIS 12 (DOZE) MESES, COM EFEITO A PARTIR DE 01/08/2020 E TÉRMINO EM 30/07/2021, CONSOANTE JUSTIFICATIVA ATRAVÉS DO PROCESSO ADMINISTRATIVO N º E0620-15830. O VALOR DO PRESENTE ADITIVO É DE R$ 197.691,31 (CENTO E NOVENTA E SETE MIL, SEISCENTOS E NOVENTAS E UM REAIS E TRINTA E UM CENTAVOS) .
3 - CONTRATO FIRMADO COM O HOSPITAL METROPOLITANO DE SANTA RITA, com quantitativo superior a 30 (vigilantes) . 
4 - CONTRATO FIRMADO COM O CONDOMÍNIO TERRAS ALPHAVILLE; 
5 - CONTRATO FIRMADO COM A PANIFICADORA CAMPINENSE; 
6 - CONTRATO FIRMADO COM A PANIFICADORA RAINHA DO CRUZEIRO;
7 - CONTRATO FIRMADO COM FRESH CAKE CAMPINA GRANDE;
Em sua decisão pela inabilitação da representante, o pregoeiro tratou da questão do descumprimento do disposto no item 9.10.5.3 da seguinte forma (peça 22, p. 3 e 5-6) :
A recorrida admite em suas contrarrazões que não fez constar todos os seus contratos, mas alega em sua defesa, que a omissão não implica em prejuízo para o contrato, pois o respaldo para análise da saúde financeira da empresa encontra-se no balanço patrimonial 2019, que foram apresentados com todos os seus valores e registrado na Junta Comercial do Estado da Paraíba.
 (...) 
Em diligência sumária nos sítios eletrônicos oficiais da Imprensa Nacional, Portal da Transparência e Controladoria Geral do Estado da Paraíba, pôde-se constatar que a recorrida não declarou o Contrato nº 1/2020, celebrado com o INSTITUTO FEDERAL DE EDUCACAO, CIENCIA E TECNOLOGIA DA PARAÍBA-CAMPUS PICUÍ (Sei! nº 29610684) , o Contrato nº 14/2020, celebrado com esta Administração (Sei! nº 29434229) e o Contrato nº 0147/2018 (Sei! nº 29611386) , celebrado com a CAGEPA - COMPANHIA DE ÁGUAS E ESGOTOS DA PARAÍBA. 
Sobre o alegado contrato com o Hospital Metropolitano Dom José Maria Pires, de Santa Rita, obteve-se, em diligência acostada aos autos (Sei! nº 29611443 e 29612566) , foi a informação de emissão de 12 (doze) notas de empenho pela Secretaria de Estado da Saúde em favor da recorrida a título de indenização por prestação de serviços de vigilância fundamentados em pareceres e sem informação de vinculação a nenhum contrato. 
Sobre os contratos com os particulares, não se diligenciou. 
Ao fim, restou demonstrado que embora a declaração apresentada pela recorrida não seja falsa, posto que ela realmente tem avençados os dois contratos citados, não atende ao edital que exige que sejam listados TODOS os contratos.
A omissão de informações na declaração exigida pode influenciar no atendimento da exigência contida no item 9.10.5.3 do edital, uma vez que 1/12 do valor total dos contratos firmados com a Administração Pública e/ou com a iniciava privada, vigentes na data da sessão pública de abertura deste certame, não pode ser superior ao patrimônio líquido do licitante.  Diante do exposto, no tocante à inabilitação da proposta da representante por descumprimento do contido no subitem 9.10.5.3 do edital, não se verifica a necessidade de nenhuma medida corretiva, visto que houve violação de cláusula do edital e do contido na IN SEGES/MP 5/2017 e no Relatório apresentado pelo Grupo de Estudos de Contratação e Gestão de Contratos de Terceirização de Serviços Continuados na Administração Pública Federal, conforme Acórdão 1214/2013-TCU-Plenário, relatoria do Ministro Aroldo Cedraz.
Sobre a alegação da representante de que o atestado de capacidade técnica da Indústria de Produtos Metalúrgicos do Nordeste Ltda., apresentado pela empresa ARESPB, seria falso (peça 2, p. 3) , tal argumento constou do recurso interposto pela representante (peça 16, p. 4) :
Quanto ao segundo atestado citado, fornecido pela INDÚSTRIA DE PRODUTOS METALÚRGICOS, alega que não restou configurado que os serviços elencados foram executados, requerendo que, havendo dúvida sobre sua veracidade, sejam apresentadas as notas fiscais e a GFIP do tomador referente a este atestado e comprovante de pagamento dos serviços prestados. 
Ainda sobre o atestado da INDÚSTRIA DE PRODUTOS METALÚRGICOS, afirma que sua signatária não faz parte do referido quadro de sócios e administradores e que, portanto, deve ser apresentado pela empresa ARESPB a procuração que lhe confere poderes para representar aquela empresa. 
Em contrarrazões a empresa ARESPB informou que a representante teria impetrado o Mandado de Segurança 0813314-41.2020.4.05.8200, na 1ª Vara Federal de João Pessoa/PB, tendo este sido indeferido (peça 16, p. 5) .
Sobre os questionamentos de atestados de capacidade técnica apresentados pela ARESPB, o pregoeiro fez constar em sua decisão pela improcedência, que (peça 16, p. 12) :
Uma das exigências de comprovação de qualificação técnica consta no subitem 9.11.5 do edital. Verbis: 
"9.11.5. Comprovação de aptidão para a prestação dos serviços em características, quantidades e prazos compatíveis com o objeto desta licitação, ou com o item pertinente, mediante a apresentação de atestado (s) fornecido (s) por pessoas jurídicas de direito público ou privado." 
De fato, embora os serviços declarados nos atestados tenham sido prestados no âmbito de sua atividade econômica principal e sejam verdadeiros, não se compatibilizam com o que esta Administração pretende contratar. Ainda assim, não assiste razão inabilitar a empresa por isso, uma vez que os demais atestados, somados, atendem aos requisitos de habilitação. 
Quanto à alegação da recorrente, sem apresentação de qualquer elemento de prova, de que o atestado fornecido pela INDÚSTRIA DE PRODUTOS METALÚRGICOS, não trazia de forma clara que os serviços elencados foram executados, tem-se que, nas contrarrazões, a recorrida informou que o citado contrato, embora originariamente de vigência indeterminada, teve sua quebra em dezembro de 2017. 
Realizada diligência junto à INDÚSTRIA DE PRODUTOS METALÚRGICOS, teve-se a confirmação da autenticidade do referido contrato e correspondente atestado de capacidade técnica. Desta forma, não prospera a alegação da recorrente tendo em vista que o contrato de prestação de serviços apresentado juntamente com o atestado reproduz a verdade. 
Ainda sobre o atestado da INDÚSTRIA DE PRODUTOS METALÚRGICOS, a recorrente afirma que sua signatária não faz parte do referido quadro de sócios e administradores e que, portanto, deve ser apresentado pela empresa ARESPB a procuração que lhe confere poderes para representar aquela empresa. Esta reclamação não deve prosperar pois não compete ao pregoeiro adentrar no mérito daquilo que é discricionário para o particular ou a quem ele delegar competência.   
Quanto à alegação de que em resposta a diligência realizada pelo pregoeiro a Indústria de Produtos Metalúrgicos do Nordeste Ltda. teria afirmado que a pedido do Grupo Alerta foram assinados o atestado de capacidade técnica e o contrato, não há nos autos nenhum documento que comprove a alegação do representante e o pregoeiro afirma em sua decisão do recurso que realizada diligência teve-se a confirmação da autenticidade do referido contrato e correspondente atestado de capacidade técnica, motivo pelo qual considera-se este ponto improcedente. Cumpre destacar que a empresa ARESP encaminhou no Comprasnet dois arquivos com atestados de capacidade, o primeiro contendo dezoito atestados e o segundo com trinta e um atestados.  
Conforme Ata de Realização da Sessão Pública, o certame PE SRP 30/2020 teve a participação de doze empresas, com boa competição em lances (peça 12) . O valor anual estimado no edital foi de R$ 1.728.616,32 (peça 5, p. 27 e peça 13, p. 2) , sendo que o valor anual negociado com a representante foi de R$ 1.344.102,96 (peça 12, p. 3) e o melhor lance da empresa ARESPB foi de R$ 1.347.500,00 por ano (peça 10 e peça 13, p. 2) , uma diferença anual de apenas R$ 3.397,04.   	
Diante do exposto, conclui-se ausente o pressuposto da plausibilidade jurídica.
Feitas essas considerações, propõe-se indeferir o pedido de medida cautelar, e considerar, no mérito, a presente representação improcedente.

	E. Impacto dos Encaminhamentos Propostos

	Haverá impacto relevante na Unidade Jurisdicionada e/ou na sociedade, decorrente dos encaminhamentos propostos?
	Não

	F. Pedido de Ingresso aos Autos, de Informações/Vistas/Cópias, e de Sustentação Oral

	Há pedido de ingresso aos autos?
	Não

	Há pedido de informações/vistas/cópia do processo?
	Não

	Há pedido de sustentação oral?
	Não

	G. Processos Conexos e Apensos

	Há processos conexos noticiando possíveis irregularidades na contratação ora em análise?
	Não

	Há processos apensos?
	Não

	H. Proposta de Encaminhamento

	Em virtude do exposto, propõe-se:
1.1. conhecer da representação, satisfeitos os requisitos de admissibilidade constantes no art. 113, § 1º, da Lei 8.666/1993, c/c o art. 237, inciso VII e parágrafo único, do Regimento Interno/TCU, e no art. 103, § 1º, da Resolução - TCU 259/2014;
1.2. no mérito, considerar a presente representação improcedente;
1.3. indeferir o pedido de concessão de medida cautelar formulado pelo representante, tendo em vista a inexistência dos elementos necessários para sua adoção;
1.4. informar à Superintendência Regional da Polícia Rodoviária Federal na Paraíba. e ao representante do acórdão que vier a ser proferido, destacando que o relatório e o voto que fundamentam a deliberação ora encaminhada podem ser acessados por meio do endereço eletrônico www.tcu.gov.br/acordaos; e
1.5. comunicar ao representante a decisão que vier a ser prolatada.
1.6. arquivar os presentes autos, nos termos do art. 250, I, c/c art. 169, III, do Regimento Interno deste Tribunal."

4.	É o Relatório.

Daniel Dalonio Vilar Filho (OAB/PB 10822), representando Weider Segurança Privada Eireli

Não atuou.

REPRESENTAÇÃO COM PEDIDO DE MEDIDA CAUTELAR. SUPERINTENDÊNCIA DE POLÍCIA RODOVIÁRIA FEDERAL NA PARAÍBA. PREGÃO ELETRÔNICO 9/2020. SERVIÇOS DE VIGILÂNCIA ARMADA. DESCLASSIFICAÇÃO DA PROPOSTA APRESENTADA PELA PRIMEIRA COLOCADA E INABILITAÇÃO. SUPOSTA FALSIDADE EM ATESTADO DE CAPACIDADE TÉCNICA APRESENTADO PELA CONTRATADA. NÃO COMPROVAÇÃO DAS IRREGULARIDADES ALEGADAS. CONHECIMENTO. INDEFERIMENTO DO PEDIDO DE CAUTELAR. IMPROCEDÊNCIA. CIÊNCIA. ARQUIVAMENTO.

REPRESENTAÇÃO (REPR)

Secretaria de Controle Externo de Aquisições Logísticas (Selog).

Relato o presente processo em razão de sorteio realizado nos termos do art. 18-B da Resolução-TCU 175/2005.	
2.	Conforme assentado no relatório precedente, trata-se de representação, com pedido de medida cautelar, formulada por Weider Segurança Privada Eireli, em razão de possíveis irregularidades no Pregão Eletrônico 9/2020, promovido pela 14ª Superintendência de Polícia Rodoviária Federal/PB, que objetivou  a contratação de vigilância armada em turno de revezamento 12 x 36 das 6h às 18h, de segunda a domingo, para Sede da Superintendência em João Pessoa-PB.
3.	A representante aduziu que sua proposta, apesar de ter sido negociada pelo menor preço        (R$ 1.344.102,96) , foi desclassificada por suposto erro material constante da indicação da alíquota dos tributos PIS e Confins (0,6%) .
4.	Alegou também que seria falso o atestado de capacidade técnica da Indústria de Produtos Metalúrgicos do Nordeste Ltda., apresentado pela empresa ARESPB - licitante segunda colocada      (R$ 1.347.500,00) -, para a qual o objeto do certame foi adjudicado após a desclassificação da proposta da representante.
5.	Diante de sua argumentação, a representante pediu suspensão cautelar do certame e a anulação do contrato (peça 2, p. 15) e o retorno de fase para o ajuste dos percentuais de PIS e Cofins da planilha.
6.	Após exame técnico dos autos, a Selog propôs conhecer da representação, indeferir o pedido de medida cautelar e, no mérito, considerá-la improcedente (peças 24 e 25) .
7.	Razão assiste à unidade técnica.
8.	A representação há de ser conhecida pois satisfeitos os requisitos de admissibilidade constantes no art. 113, § 1º, da Lei 8.666/1993, c/c o art. 237, inciso VII e parágrafo único, do Regimento Interno/TCU, e no art. 103, § 1º, da Resolução - TCU 259/2014.
9.	Quanto ao mérito, observo que as provas coligidas aos autos não corroboram as alegações expostas pela representante. Vejamos.
I - Desclassificação da proposta apresentada pela representante
10.	No que toca à desclassificação da representante, a medida restou devidamente justificada e fundamentada pelo pregoeiro. Com efeito, consoante evidenciado pela unidade técnica, "o modelo de planilha de custos e formação de preços anexa ao edital, com ajustes após publicação da Lei 13.467/2017, apresenta como indicativos o percentual de 0,65% para o PIS e 3,00% para o Cofins (peça 5, p. 66) " (grifei) .
11.	A proposta da representante, contudo, indicou o percentual de 0,6% para ambos os tributos, desbordando, portanto, das alíquotas aplicáveis às empresas que prestam serviços de vigilância.
12.	Ademais, consigno que não prospera a tese suscitada pela representante no sentido de que o percentual por ela indicado teria sido por erro material, e não por aplicação equivocada da legislação afeta ao PIS e à Confins.
13.	Ainda que o percentual aplicado pela representante em sua proposta tivesse causa em suposto erro material - o que não foi confirmado nos autos -, subsiste outro motivo invocado pelo pregoeiro que justifica a inabilitação da empresa, qual seja, o descumprimento do item 9.10.5.3 do edital:
"9.10.5.3 Comprovação, por meio de declaração, da relação de compromissos assumidos, conforme modelo constante do Anexo VIII - Modelo de Declaração de Contratos, de que 1/12 (um doze avos) do valor total dos contratos firmados com a Administração Pública e/ou com a iniciativa privada, vigentes na data da sessão pública de abertura deste Pregão, não é superior ao Patrimônio Líquido do licitante, podendo este ser atualizado na forma já disciplinada neste Edital;" 
14.	Conforme consta da peça 22, o pregoeiro constatou, após "diligência sumária nos sítios eletrônicos oficiais da Imprensa Nacional, Portal da Transparência e Controladoria Geral do Estado da Paraíba", que a representante "não declarou o Contrato nº 1/2020, celebrado com o INSTITUTO FEDERAL DE EDUCACAO, CIENCIA E TECNOLOGIA DA PARAÍBA-CAMPUS PICUÍ (Sei nº 29610684) , o Contrato nº 14/2020, celebrado com esta Administração (Sei nº 29434229) e o Contrato nº 0147/2018 (Sei nº 29611386) , celebrado com a CAGEPA - COMPANHIA DE ÁGUAS E ESGOTOS DA PARAÍBA" (grifei) .
15.	Posta a omissão na declaração apresentada pela representante, observo a correção da decisão de inabilitá-la em face do descumprimento do item 9.10.5.3 do edital.
16.	Dessarte, acentuo a improcedência da representação quanto à desclassificação da proposta formulada pela representante.
II - Questionamentos sobre os atestados de capacidade técnica apresentados pela ARESPB (empresa contratada) 
17.	No que toca às alegadas falsidades dos atestados de capacidade técnica apresentados pela empresa contratada, ressalto que o pregoeiro diligenciou ao emissor do documento (Indústria de Produtos Metalúrgicos) , e obteve a "confirmação da autenticidade do referido contrato e correspondente atestado de capacidade técnica" (peça 16, p. 12) .
18.	Confirmada a autenticidade do atestado de capacidade técnica, verifico a improcedência da representação também quanto a este ponto.
19.	Diante da improcedência da representação, o pedido de medida cautelar deve ser indeferido porquanto ausente o requisito da plausibilidade jurídica.
20.	Ante o exposto, acolho a instrução da Selog, cujos fundamentos integram as presentes razões de decidir, e VOTO no sentido de que seja adotado o Acórdão que ora submeto a este Plenário.
TCU, Sala das Sessões, em 18 de agosto de 2021.
RAIMUNDO CARREIRO 
Relator